最　高　行　政　法　院　判　決
　　　　　　　　　　　　　　　94年度判字第00177號
上　訴　人　戊○○○
　　　　　　甲○○
　　　　　　丙○○
　　　　　　丁○○
　　　　　　乙○○
訴訟代理人　張致祥律師
被 上訴 人　中央健康保險局
代　表　人　劉見祥
上列當事人間因全民健康保險事件，上訴人對於中華民國92年8
月20日臺北高等行政法院91年度訴字第31號判決，提起上訴，本
院判決如下：
　　主  文
原判決關於上訴人請求被上訴人給付新臺幣523,314元及自90年7
月15日起至清償日止按年息百分之5計算之利息部分及其訴訟費
用廢棄，發回臺北高等行政法院。
　　理  由
本件上訴人在原審起訴主張：上訴人之被繼承人蔡德一（於89年
9月21日病故）生前係光德家庭醫學科診所（下稱光德診所）之
負責醫師，該診所與被上訴人訂有全民健康保險特約醫事服務機
構合約（下稱健保合約），約定光德診所為被上訴人特約醫事服
務機構。自86年11月起至87年3月止該診所應領取之醫療費用，
經被上訴人核定為新臺幣（下同）926,096元，惟被上訴人僅先
後給付326,382元，尚有599,714元迄未給付等情，爰請判決被上
訴人應給付上訴人599,714元及自90年7月15日起至清償日止，按
年息百分之5計算之利息。
被上訴人則以：被上訴人固曾核定光德診所自86年11月起至87年
3月止應領取之醫療費用為926,096元，嗣因光德診所有違法情事
，而控管未付，又因86年9月核定應追扣醫療費用2,031元，又應
追扣虛報費用39,090元，並撥付因爭議審定補付差額890元，又
因蔡德一當時為新光人壽保險股份有限公司全日制審查醫師，估
算其未在診所看診最低比例為每日3分之2，故其不在執業登記處
診療之時段每週為19分之11，依此比例追扣86年10月1日至87年4
月30日之醫療費用671,372元，扣除已核扣之密醫看診之3,190元
，合計追扣為668,183元。被上訴人已於90年3月1日撥付141,282
元，至其餘76,400元係光德診所應受罰鍰之金額，不予撥付等語
，作為抗辯。
原審判決被上訴人應給付上訴人76,400元，及自90年7月15日起
至清償日止，按年息百分之5計算之利息，並將上訴人其餘之訴
駁回，就該駁回部分係以：本件兩造不爭之上訴人係蔡德一之繼
承人，被上訴人曾核定光德診所86年11月起至87年3月止應領取
之醫療費用為926,096元，86年9月核定追扣2,031元，並曾給付
141,282元，蔡德一當時為新光人壽保險股份有限公司全日制審
查醫師，上訴人戊○○○因未取得合法醫師資格，擅自執行醫師
業務，業據臺灣高等法院臺南分院判處有期徒刑1年2月，緩刑3
年確定，另被上訴人尚有相當於罰鍰金額之76,400元未付給上訴
人，有醫療費用付款通知書5件、新光人壽保險股份有限公司通
知、臺灣高等法院臺南分院89年度上易字第1383號刑事判決附卷
可稽及光德診所違規案紀要，堪信為真實。查上訴人戊○○○既
有上開未取得合法醫師資格，擅自在光德診所執行醫師業務之情
事，且蔡德一另同時受外聘擔任全日制之醫師，則被上訴人依蔡
德一看診之時間分配，僅保留由該診所負責醫師蔡德一看診占全
部門診比例即19分之7之金額，其餘部分予以追扣，即非無所據
。上訴人主張其餘部分及虛報費用部分亦應給付，則應由上訴人
負舉證之責任。惟查上訴人就此並未提出任何證據以實其說，致
無從就其所主張蔡德一實際看診之醫療費用高於被上訴人所估算
並給付之19分之7為多一節予以採信。又依健保合約第20條第1項
約定：「乙方（指光德診所）申請之醫療費用，甲方（即被上訴
人）應於收到申請文件之日起60日內完成申請費用．．．之核付
」，第3項「乙方依規定申報保險醫療費用，手續齊全，而甲方
未能於本合約所定60日期限內完成暫付或核付手續時，應依民法
規定之利率支付遲延利息。」查本件光德診所既已就86年11月份
至87年3月份之醫療費用完成申報，且被上訴人亦完成核定，則
被上訴人未能於自收到申請文件之日起60日內完成核付手續，即
應負遲延給付之責任。惟依上開合約第23條第1項第6款約定：「
乙方申請之醫療費用，有左列各款情形之一者，由乙方負責，經
甲方發現已核付者，應予追扣：6、其他應可歸責於乙方之事由
者。」依此約定對於光德診所申請之醫療費用，上訴人如有可歸
責之事由，被上訴人如已完成核付，尚且可以行使追扣，則舉重
以明輕，被上訴人如僅完成核定而尚未付款者，自亦得就該可歸
責於上訴人之部分為追扣，而不負給付之責任。因之，被上訴人
應就其原核定之金額，扣除已核付之金額及追扣之金額，於所餘
76,400元部分，負給付之責任。從而，上訴人依健保合約及繼承
之法律關係，訴請被上訴人給付醫療費用599,714元及自90年7月
15日起至清償日止，按年息百分之5計算利息，於76,400元及自
90年7月15日起至清償日止按年息百分之5計算之利息之範圍內，
為有理由，應予准許，其餘部分，尚無所據，應予駁回，為其判
決之論據。
上訴意旨略謂：被上訴人主張依看診比例，即19分之7比例追扣
，根本於法無據，係出於惡意。原判決就被上訴人19分之7之認
定，未敘明其法律依據為何，有判決不適用法則及判決理由不備
之違法。又原判決既認定蔡德一業就申報保險費用之手續全部完
成，即已提供全部看診紀錄，供健保局審定完成，復稱上訴人未
舉證蔡德一看病紀錄以實其說，兩者顯屬矛盾，有判決理由矛盾
之違法。又原判決對於有利於上訴人之臺灣高等法院臺南分院89
年度上易字第1383號刑事確定判決及中央健保局南區分局健保南
門字第90000031號函之證據，未敘明何以不採之理由，參照最高
法院62年台上字第3220號判例意旨，顯有條判決不備理由之違法
云云。
按「行政法院為裁判時，應斟酌全辯論意旨及調查證據之結果，
依論理及經驗法則判斷事實之真偽。但別有規定者，不在此限。
」、「依前項判斷而得心證之理由，應記明於判決。」為行政訴
訟法第189條第1項、第2項所明定。而判斷真偽所依據全辯論意
旨及調查證據之結果，包括當事人之書狀所提出之證據、言詞辯
論之內容、證據能力之有無及證據資料之取捨等。經查被上訴人
所屬南區分局91年1月17日健保南門字第90000031號函復上訴人
戊○○○委任之崴騰法律事務所，業已指明有關光德診所容留密
醫看診部分，尚需比對臺灣高等法院刑事判決結果始可結案等由
，而上訴人在原審91年7月31日準備書狀及92年5月13日辯論意旨
狀已主張依臺灣高等法院89年度上易字第1383號刑事判決僅認定
上訴人戊○○○執行醫療業務之犯行前後共計10次，故被上訴人
僅得扣除該10次醫療費用共計2,900元，被上訴人逾此金額之認
定，洵屬無據；另依上開刑事判決業已明確判決蔡德一與上訴人
戊○○○無換卡換物之犯行，被上訴人主張光德診所蓋卡換物部
分之金額為38,200元，應從應給付之醫療費用中扣除，即屬無據
云云，原審對該扣款金額之核算原則及其判斷而得心證之理由，
並未記明於判決內，遽為不利於上訴人之判決，顯非妥適。次查
，被上訴人以光德診所負責醫師蔡德一為新光人壽保險股份有限
公司全日制審查醫師，估算其未在診所看診最低比例為每日3分
之2，故其不在執業登記處診療之時段每週為19分之11，則蔡德
一看診占全部門診比例應為19分之8，原判決誤為19分之7，亦有
疏誤。上訴論旨，執以指摘原判決有違背法令情事，求予廢棄，
非無理由，應由本院將原判決關於不利於上訴人部分廢棄，發回
原審法院，以符法制。
據上論結，本件上訴為有理由，爰依行政訴訟法第256條第1項、
第260條第1項，判決如主文。
中    華    民    國    94    年    2     月    3     日
                  第三庭審判長法  官　廖　政　雄
                              法  官　林　清　祥
                              法  官　鍾　耀　光
                              法  官　姜　仁　脩
                              法  官  胡  國  棟
以  上  正  本  證  明  與  原  本  無  異
中    華    民    國    94    年    2    月    3      日
　　　　　　　　　　　　　　　書記官　蘇　金　全
